【裁判字號】    97,易,10
【裁判日期】    970903
【裁判案由】    詐欺
【裁判全文】
臺灣臺北地方法院刑事判決                97年度易字第10號
公  訴  人  臺灣臺北地方法院檢察署檢察官
被      告  丙○○
選任辯護人  張玉希律師
上列被告因詐欺案件，經檢察官提起公訴（ 96年度偵字第15991
號），本院判決如下：
    主    文
丙○○意圖為自己不法之所有，得財產上不法之利益，處拘役伍
拾日，如易科罰金，以新臺幣壹仟元折算壹日，減為拘役貳拾伍
日，如易科罰金，以新臺幣壹仟元折算壹日。
    犯罪事實
一、丙○○為取得他人所有在網路遊戲上具有一定財產上交易價
    值之遊戲點數，竟基於意圖為自己不法所有之犯意，於民國
    96年2月22日下午3時43分許，先前往位在臺北市○○區○○
    路 135、135之1號之統一超級商店股份有限公司春城分店，
    購買每張價值新臺幣（下同） 300元之遊戲橘子數位科技股
    份有限公司（下稱遊戲橘子公司）所發行之GASH點數卡7 張
    ，共計2100元後，復於同日晚上 9時55分許，在其斯時位在
    臺北市中山區○○○路 ○段28巷1號11樓之2住處內，利用其
    家中電腦設備及其向中華電信股份有限公司中華數據通信分
    公司所申請之上網服務，撥接上網後，於同日晚上10時22分
    許連結至遊戲橘子公司所代理之「楓之谷MapleStory網路遊
    戲網站」（起訴書誤載為風之谷網路遊戲網站，網址為http
    ://tw.maplestory.gamania.com/ ），登入並操作其在楓之
    谷網路遊戲所設定之虛擬角色「玩弄命運」後，向在該遊戲
    網站自由市場內公開廣播欲以2400萬楓幣（即楓之谷遊戲網
    站內所使用之虛擬金幣）購買GASH點數 300點之乙○○佯稱
    欲出售其以壓歲錢購買之 7張GASH點數卡點數等語，惟因乙
    ○○所有之楓幣不足以收購 7張GASH點數卡點數，乙○○乃
    向丙○○表示欲以 1億2000萬元楓幣購買GASH點數1500點，
    丙○○旋即將其前開購買之7張GASH點數卡中5張GASH點數卡
    背面所載之GASH上線密碼告知乙○○，乙○○即將之依序儲
    入其GASH帳號 sweet951206號內，乙○○因而陷於錯誤，誤
    以為丙○○確有出售前開 5張GASH點數卡點數之意，旋將其
    所有之 1億2000萬楓幣轉入丙○○在楓之谷網路遊戲中所扮
    演之虛擬角色「玩弄命運」帳號內。丙○○於收受乙○○移
    轉之前開 1億2000萬楓幣後，再於同年月28日向遊戲橘子公
    司謊稱其所購買之 7張GASH點數卡內點數均已被儲值過等語
    ，而將上開 7張GASH點數卡寄回該公司，並要求將應返還之
    GASH點數儲入其GASH帳號 www711227號內，致遊戲橘子公司
    於返還丙○○前開GASH點數後，將乙○○帳號 sweet951206
    號鎖住，乙○○至此始知受騙，報警處理而循線查知上情。
二、案經乙○○訴由臺北市政府警察局大安分局報請臺灣臺北地
    方法院檢察署檢察官偵查起訴。
    理    由
壹、證據能力部分：
  一、按被告以外之人於偵查中向檢察官所為之陳述，除顯有不
      可信之情況者外，得為證據，刑事訴訟法第 159條之1第2
      項定有明文。查，告訴人乙○○及證人呂建德分別於96年
      8 月21日、28日偵查中以證人身分具結向檢察官所為之證
      述，均查無何顯不可信之情況，依刑事訴訟法第159條之1
      第2項規定，均得為證據。
  二、按被告以外之人於審判外之言詞或書面陳述，除法律有規
      定者外，不得作為證據。被告以外之人於審判外之陳述，
      雖不符前 4條之規定，而經當事人於審判程序同意做為證
      據，法院審酌該言詞陳述或書面陳述作成時之情況，認為
      適當者，亦得為證據。當事人、代理人或辯護人於法院調
      查證據時，知有刑事訴訟法第159條第1項不得為證據之情
      形，而未於言詞辯論終結前聲明異議者，視為有前項之同
      意，刑事訴訟法第159條第1項、第159條之5分別定有明文
      。查，本院認定事實所憑之其餘證據，部分屬傳聞證據，
      惟公訴人、被告丙○○及其選任辯護人均未於本院言詞辯
      論終結前對其等證據能力聲明異議，本院審酌該等言詞或
      書面陳述作成之情況，並無非出於任意性或不正取供，或
      違法或不當情事，且客觀上亦無不可信之情況，堪認為適
      當，依刑事訴訟法第 159條之5第2項規定，均得作為證據
      ，先予敘明。
貳、實體部分：
  一、訊據被告對於其於前開時間、地點，購買遊戲橘子公司所
      發行之GASH點數卡7張後，復以該7張GASH點數卡內點數均
      已被儲值過為由，將上開 7張點數卡寄回遊戲橘子公司，
      並要求將應返還之GASH點數儲入其GASH帳號 www711227號
      內等事實坦承不諱，惟矢口否認有何詐欺得利之犯行，辯
      稱：伊當天沒有登入楓之谷網路遊戲網站，也沒有使用過
      玩弄命運的暱稱，更沒有和告訴人交易過，伊懷疑伊的電
      腦是被駭客入侵云云。經查：
  （一）被告於96年2月22日下午3時43分許，前往位在臺北市○
        ○區○○路 135、135之1號之統一超級商店股份有限公
        司春城分店，購買每張價值 300元之遊戲橘子公司所發
        行之GASH點數卡 7張，共計2100元後，復於同年月28日
        向遊戲橘子公司陳稱其所購買之 7張GASH點數卡內點數
        均已被儲值過等語，而將上開 7張點數卡寄回該公司，
        並要求將應返還之GASH點數儲入其GASH帳號 www711227
        號內，而遊戲橘子公司於返還被告前開GASH點數後，將
        告訴人帳號 sweet951206號鎖住等事實，業據被告於偵
        查及本院審理時供承不諱，核與證人呂建德於96年 8月
        28日偵查中到庭證述情節大致相符，復經告訴人於96年
        8月21日偵查及本院97年7月16日審理時分別以證人身分
        到庭證述屬實，並有遊戲橘子公司帳號證明書、遊戲橘
        子公司西元2007年9月12日遊函字第200709004號函及其
        檢附收銀機統一發票及GASH點數卡影本等件在卷可稽，
        應堪認定。
  （二）被告於96年2月22日晚上9時55分許，在其斯時位在臺北
        市中山區○○○路 ○段28巷1號11樓之2住處內，利用其
        家中電腦設備及其向中華電信股份有限公司中華數據通
        信分公司所申請之上網服務，撥接上網至翌日（即23日
        ）深夜1時5分許方離線，此段上線期間所使用之IP位置
        為122.126.99.131一節，為被告於本院97年 7月16日審
        理期日中所不爭執，並有中華電信股份有限公司客服處
        二客服第七作業中心二客 7作第00000000-000號回覆單
        及其檢附IP位置122.126.99.131年 2月22日之使用者相
        關資料一份附卷可參，堪予採信。
  （三）又扮演楓之谷網路遊戲中虛擬角色「玩弄命運」之人於
        96年2月22日晚上10時22分許，使用IP位置122.126.99.
        131，登入楓之谷MapleStory網路遊戲網站（網址為htt
        p://tw.maplestory.gamania.com/），登入並操作虛擬
        角色「玩弄命運」後，向在該遊戲網站自由市場內公開
        廣播欲以2400萬楓幣購買GASH點數 300點之告訴人佯稱
        欲對之出售其以壓歲錢購買之 7張GASH點數卡點數等語
        ，惟因告訴人所有之楓幣不足以收購7 張GASH點數卡點
        數，告訴人乃向之表示欲以 1億2000萬元楓幣購買GASH
        點數1500點，該扮演虛擬角色「玩弄命運」之人旋即將
        5 張GASH點數卡背面所載之GASH上線密碼依序告知告訴
        人，告訴人即將之依序儲入其GASH帳號 sweet951206號
        內，並因而陷於錯誤，誤以為該扮演虛擬角色「玩弄命
        運」之人確有出售前開 5張GASH點數卡點數之意，而將
        其所有之 1億2000萬楓幣轉入該虛擬角色「玩弄命運」
        帳號內等事實，業經告訴人於96年 8月21日偵查及本院
        97年 7月16日審理期日中分別到庭證述綦詳，並有告訴
        人提出之交易網頁資料、帳號證明書、遊戲橘子公司檢
        送前開虛擬角色「玩弄命運」於96年 2月22日進入楓之
        谷MapleStory網路遊戲網站之時間及其所使用之IP位置
        之相關資料等件在卷可資佐證，足認被告確有於96年 2
        月22日以虛擬角色「玩弄命運」向告訴人詐取 1億2000
        萬楓幣一情無訛。
  （四）被告雖辯稱：伊當天沒有登入楓之谷網路遊戲網站，也
        沒有使用過玩弄命運的暱稱，更沒有和告訴人交易過，
        告訴人提供的網頁資料無法計算出有 1億2000萬楓幣云
        云。惟查，告訴人於本院97年 7月16日審判期日中證稱
        ：伊在自由市場喊說伊要收點 300點2400萬，結果玩弄
        命運就來伊接觸說要賣，一開始玩弄命運說要賣 7張，
        他說他用壓歲錢去買的，但伊說伊不夠錢，只能收4到5
        張，伊在中間（ 4張後）還有去跟伊朋友借等語，是被
        告認為告訴人提供的網頁資料無法計算出有 1億2000萬
        楓幣交易，實屬誤會。又證人即因被告退回 7張GASH點
        數卡而亦被遊戲橘子公司鎖住帳號之甲○○於97年 7月
        29日審理期日到庭證稱：伊交易的時間應該是星期六或
        是星期一的下午，伊係一次向該玩家買 2張卡，收完點
        數儲存好後，伊就把楓幣給他，他就跟伊說伊完蛋了，
        他要去跟遊戲橘子公司說，讓伊的帳號被鎖住，不能用
        ，伊曾經聽過飯糰男孩的角色，大概在跟伊同時的時候
        ，好像也是在廣播要跟別人收點數等語，是告訴人及證
        人甲○○在不同時間分別為人以GASH點數詐取楓幣，所
        使用的GASH點數卡為 7張，核與被告事後退回遊戲橘子
        公司之GASH點數卡張數相符。再者，證人即遊戲橘子公
        司法務人員呂建德於96年 8月28日偵查中證稱：被告總
        共寄3次點數卡回公司，第1次是96年1月27日2張各 150
        點，第2次是96年2月7日2張各300點，96年2月28日 3張
        各 300點，理由都是他去便利商店買的點數卡，刮了條
        碼後，發現已經被使用過，他就把卡片、購買之發票、
        身分證影本等寄回，公司會直接給他點數，存到他指定
        的帳號內。客戶刮了條碼後發現被使用過，而要求還點
        數的情況不常見，雖然懷疑是他先買了卡片後，先刮除
        條碼在網路上賣點數後，再向公司退卡，但因為被告有
        購買證明，只能夠退點數給他等語，參酌遊戲橘子公司
        於西元2007年9月12日以遊函字第200709004號函致臺灣
        臺北地方法院檢察署稱：「‥‥‥丙○○曾於中華民國
        96年 2月28日向本公司申請退回點數，該次申請之張數
        實應為GASH點數300點共7張，而非原當庭陳述之 3張」
        等語，果被告並非以虛擬角色「玩弄命運」詐欺網路遊
        戲其他玩家，何以其會如此湊巧地連續三次在不同便利
        商店所購買完整包裝之GASH點數卡內點數均曾被人儲值
        過？又何以該扮演虛擬角色「玩弄命運」之人本欲向告
        訴人出售之GASH點數卡張數與被告事後退回遊戲橘子公
        司之GASH點數卡張數同為 7張？更何況，該虛擬角色「
        玩弄命運」於該段時間數次進出楓之谷MapleStory網路
        遊戲網站之時間均在被告該次上線時間內，而其斯時所
        使用之IP位置 122.12 6.99.131即為被告當時上線時所
        使用之IP位置，遑論該虛擬角色「玩弄命運」詐欺告訴
        時所告知之GASH點數卡背面GASH上線密碼與被告退回遊
        戲橘子公司之GASH點數卡背面GASH上線密碼相同，是被
        告所辯實不足採。
  （五）被告雖另辯稱：因為伊輸入速度較慢，怕被別人等，所
        以伊買回來後，就將GASH點數輸在電腦桌面上，伊懷疑
        伊的電腦是被駭客入侵云云。然駭客入侵他人電腦主機
        常見之目的有「隨機性」、「滿足感」、「競爭性」或
        「獲利性」等多種，一般在於竊取或更改伺服器內的資
        料，另外也有一些惡意破壞電腦的行為，過去的諸多事
        件中也不乏使用遠端伺服器的系統資源，佔據其記憶體
        空間，用來傳輸或儲存大容量的資料，減緩伺服器的系
        統執行速度者。但利用被植入端的電腦來進行網路遊戲
        ，並進而為詐欺行為，技術層次較高，且被植入端的電
        腦還須有遠端監控功能，才能畢其功，實屬鮮見，且觀
        之告訴人提出之網頁資料所示，該虛擬角色「玩弄命運
        」與告訴人交易時，「玩弄命運」曾經將該GASH點數卡
        背面之GASH上線密碼「TUTJG3GM6NBNVGVNC4EJ」輸入成
        「TUTJG3GM6NBNVGVNC4RJ」，而為告訴人所發現後，「
        玩弄命運」乃重新輸入正確地GASH點數卡背面之GASH上
        線密碼，果如被告所言其電腦為駭客所入侵，應係駭客
        竊取其輸在桌面上之GASH上線密碼後詐欺告訴人，何以
        駭客對於此長達20位元之GASH上線密碼與告訴人交易時
        未以簡便的複製貼上方式為之，且在發現輸入錯誤後，
        尚可更正正確地GASH上線密碼？是該扮演虛擬角色「玩
        弄命運」之人應係實際持有系爭GASH點數卡之人即被告
        甚明。至於中華電信股份有限公司客服處二客服第七作
        業中心固以二客 7作第00000000-000號回覆單回覆本院
        稱：因目前網路駭客手法不斷更新，若客戶電腦無適當
        防護，則可能出現安全漏洞，不排除被網路駭客從後門
        入侵之可能性等語，而被告所提出小蔡工作室於臨訟時
        所製作，記載報價日為96年 3月15日，電腦作業系統「
        中毒，無法正常運作」之估價單一紙及網路駭客入侵報
        導資料，均無法證明被告使用之家中電腦設備於96年 2
        月22日確為駭客所入侵，且該駭客並以被告斯時使用之
        IP位置登入楓之谷MapleStory網路遊戲網站詐欺告訴人
        ；更遑論被告所提出之網路駭客入侵報導資料所載之網
        路駭客入侵之手法、目的均與本案情狀不同，是被告前
        開所辯，顯屬事後卸責之詞，均不足採。
  （六）綜上所述，被告所辯，均屬卸責之詞，不足採信。本件
        事證明確，被告犯行洵堪認定，應依法論科。
  二、按電腦遊戲網路中之虛擬人物、金幣、道具與裝備，均係
      以電磁紀錄之方式儲存在遊戲伺服器內，遊戲帳號使用者
      對於上述電磁紀錄擁有處分權，可任意處分或移轉，因此
      上開人物、金幣、道具與裝備等電磁紀錄雖屬虛擬，但在
      網路遊戲上具有一定之價值，可供玩家作為交易之客體，
      是遊戲帳號使用權及處分此等人物、金幣、道具與裝備等
      電磁紀錄，該當於刑法第339條第2項所稱之利益。核被告
      所為，係犯刑法第339條第2項之詐欺得利罪。公訴意旨認
      被告所為係犯刑法第339條第1項之詐欺取財罪，尚有未洽
      ，惟起訴之基本事實相同，爰依法變更起訴法條。爰審酌
      被告前無前科紀錄，素行尚稱良好，有臺灣高等法院全國
      前案紀錄表一件在卷可按，其因一時貪念觸犯本罪，而其
      犯罪所得之利益尚非高昂，惟被告於犯後一再飾詞狡辯，
      未見任何悔意，兼衡其生活狀況、品行、智識程度等一切
      情狀，爰量處如主文所示之刑，併諭知易科罰金之折算標
      準。查被告係於96年 4月24日前犯本件詐欺得利犯行，所
      犯合於中華民國九十六年罪犯減刑條例之減刑條件，應依
      該條例第2條第1項第3款、第9條之規定減其宣告刑2分之1
      ，併諭知易科罰金折算之標準。
據上論斷，應依刑事訴訟法第299條第1項前段、第300條，刑法
第339條第2項、第1項、第41條第1項前段，刑法施行法第1條之
1第1項、第2項前段，中華民國九十六年罪犯減刑條例第2條第1
項第3款、第7條、第9條，判決如主文。
本案經檢察官李建論到庭執行職務
中    華    民    國    97    年    9     月    3     日
                  臺灣臺北地方法院刑事第一庭
                      審判長法  官  陳興邦
                            法  官  劉素如
                            法  官  雷淑雯
以上正本證明與原本無異。
如不服本判決，應於判決送達後十日內，向本院提出上訴狀。（
應抄附繕本）。告訴人或被害人如對於本判決不服者，應具備理
由請求檢察官上訴，其上訴期間之計算係以檢察官收受判決正本
之日期為準。
                            書記官  胡詩唯
中    華    民    國    97    年    9     月    3     日
附錄本案論罪科刑法條全文：
刑法第339條
意圖為自己或第三人不法之所有，以詐術使人將本人或第三人之
物交付者，處 5年以下有期徒刑、拘役或科或併科1000元以下罰
金。
以前項方法得財產上不法之利益或使第三人得之者亦同。
前2項之未遂犯罰之。


司法院資訊處製作；財團法人民間司法改革基金會備份。
